臺灣高雄地方法院刑事判決　　　　　　　 96年度訴字第347號
公　訴　人　臺灣高雄地方法院檢察署檢察官
被　　　告　乙○○
　　　　　　　　　　（現羈押於台灣高雄看守所）
上列被告因違反毒品危害防制條例案件，經檢察官提起公訴（95
年度毒偵字第9075號）及移送併辦（96年度毒偵字第1494、1583
號），本院改依簡式審判程序判決如下：
    主  文
乙○○施用第一級毒品，累犯，處有期徒刑壹年，扣案海洛因貳
包（不含包裝袋，合計淨重零點柒壹公克）、殘留海洛因香菸壹
支、塑膠吸管壹只，均沒收銷燬之；盛裝上開海洛因包裝袋貳只
，沒收之。又施用第二級毒品，累犯，處有期徒刑伍月，甲基安
非他命壹包（驗後淨重零點零伍公克）沒收銷燬之。應執行有
期徒刑壹年肆月，扣案海洛因貳包（不含包裝袋，合計淨重零點
柒壹公克）、殘留海洛因香菸壹支、塑膠吸管壹只、甲基安非他
命壹包（驗後淨重零點零伍公克），均沒收銷燬之；盛裝上開
海洛因包裝袋貳只，沒收之。
    事  實
一、乙○○前曾因違反肅清煙毒條例案件，經本院86年度訴字第
    994 號判決判處有期徒刑3 年6 月、1 年2 月，應執行有期
    徒刑4 年5 月確定，於民國90年5 月9 日假釋付保護管束出
    監，嗣因撤銷假釋，應執行殘刑2 年2 月1 日；又曾因違反
    毒品危害防制條例案件，經台灣高等法院91年度訴字第716
    號、本院92年度易字第1428號判決判處有期徒刑8 月、10月
    確定，經本院92年度聲字第2782號裁定定應執行刑有期徒刑
    1 年4 月，經與上開殘刑接續執行合併計算假釋期間，於95
    年5 月26日假釋付保護管束期滿執行完畢。又其曾因施用毒
    品，經依本院91年度毒聲字第717 號裁定執行強制戒治，於
    92年2 月11日戒治期滿，竟仍未戒除毒品，於上開強制戒治
    期滿後5 年內，復分別基於反覆、延續施用第一級毒品海洛
    因、第二級毒品甲基安非他命之單一行為決意，自95年11月
    7 日下午10時許起至96年1 月18日止，以平均每日施用海洛
    因4 、5 次、平均每日施用甲基安非他命1 、2 次之頻率，
    在高雄縣林園鄉○○村○○○路203 號住處，以將海洛因摻
    入香菸點燃吸食、將甲基安非他命置於玻璃球內燒烤生煙吸
    食之方式，分別施用海洛因、甲基安非他命多次。嗣於(1)95
    年11月8 日下午5 時20分許，為警前往上址搜索扣得乙○○
    所有海洛因2 包（包裝袋重0.71公克，合計淨重0.71 公 克
    ）、甲基安非他命1 包（驗前淨重0.036 公克，驗後淨重
    0.35公克）、殘留海洛因香菸1 支、塑膠吸管1 只，並經乙
    ○○同意後採集其尿液送鑑，結果呈海洛因代謝物嗎啡、甲
    基安非他命陽性反應；(2)96年1 月18日下午4 時30分在高雄
    縣林園鄉○○村○○○路321 號「界揚超商」內查獲，並扣
    得與本件無關之海洛因15包、甲基安非他命5 包、分裝吸管
    1 只、分裝袋7 只、黑色夾鏈袋1 只及行動電話1 具（另涉
    販賣毒品部分，由本院96年度訴字第722 號毒品危害防制條
    例案件審理中），另得乙○○同意後採集其尿液送鑑，結果
    亦呈海洛因代謝物嗎啡、甲基安非他命陽性反應，始悉上情
    。
二、案經內政部警政署保安警察第三總隊第二大隊、高雄市政府
    警察局左營分局報告臺灣高雄地方法院檢察署檢察官偵查起
    訴及移送併辦。
    理  由
一、本件被告乙○○所犯為死刑、無期徒刑、最輕本刑為3 年以
    上有期徒刑以外之罪，其於準備程式進行中，就被訴事實為
    有罪之陳述，經受命法官告知簡式審判程式之旨，並聽取當
    事人之意見後，本院合議庭裁定由受命法官獨任進行簡式審
    判程式，合先敘明。
二、被告曾因施用毒品，經依本院91年度毒聲字第717 號裁定執
    行強制戒治，於92年2 月11日戒治期滿，有臺灣高等法院被
    告前案紀錄表在卷可稽。其於強制戒治期滿後5 年內，再為
    本次施用毒品犯行，應依法論科。
三、上揭事實，業據被告坦承不諱；被告於95年11月8 日、96
    年1 月18日採集之尿液，經檢驗亦均呈嗎啡、甲基安非他命
    陽性反應，有高雄市立凱旋醫院95年11月23日、96年1 月
    29日濫用藥物尿液檢驗報告2 紙在卷足憑。扣案疑似海洛因
    粉末2 包、甲基安非他命1 包，經鑑定後各含海洛因（包裝
    袋重0.74公克，合計淨重0.71公克）、甲基安非他命（驗前
    淨重0.036 公克，驗後淨重0.035 公克）成分，亦有法務部
    調查局95年12月24日調科壹字第09523052070 號鑑定通知書
    、高雄醫學大學附設中和紀念醫院96年2 月6 日0000-000號
    檢驗報告附卷可參。另扣案香菸1 支、塑膠吸管1 只，經鑑
    定後殘留海洛因，亦有高雄醫學大學附設中和紀念醫院96年
    2 月6 日0000-000、0000-000號檢驗報告存卷可稽。此外海
    洛因於人體內會水解為嗎啡，再循嗎啡代謝方式排出體外，
    亦經行政院衛生署80年以056954號函釋明確。被告自白與事
    實相符，事證明確，其犯行足堪認定，應依法論科。
四、按海洛因及甲基安非他命分別為毒品危害防制條例第2 條第
    2 項第1 款、第2 款所規定之第一級毒品及第二級毒品，是
    核被告所為，係犯同條例第10條第1 項、第2 項之施用第一
    級毒品、第二級毒品罪。其施用第一級、第二級毒品前後持
    有毒品之低度行為，為其施用毒品之高度行為所吸收，不另
    論罪。又按刑事法若干犯罪行為態樣，本質上原具有反覆、
    延續實行之特徵，立法時既予特別歸類，定為犯罪構成要件
    之行為要素，則行為人基於概括之犯意，在密切接近之一定
    時、地持續實行之複次行為，倘依社會通念，於客觀上認為
    符合一個反覆、延續性之行為觀念者，於刑法評價上，即應
    僅成立一罪；學理上所稱「集合犯」之職業性、營業性或收
    集性等具有重複特質之犯罪均屬之，而依毒品危害防制條例
    第2 條第1 項規定之「毒品」的定義，可知毒品因具有成癮
    性及濫用性，即一方面因「耐藥性」的影響，導致行為人必
    須逐漸增加施用劑量，方能達成相同效果；他方面則可能因
    「生理依賴性」及「心理依賴性」的影響，導致行為人對毒
    品產生強烈渴求，終至不能根絕；由此可知，施用毒品之行
    為本身，顯然具有反覆性及延續性之特徵，準此，「施用毒
    品」即屬前揭「於立法已特別歸類具有重複特質」之犯罪。
    本件被告係各基於單一行為決意，自95年11月7 日下午10時
    許起至96年1 月18日止，以平均每日施用海洛因4 、5 次、
    平均每日施用甲基安非他命1 、2 次之頻率，分別施用海洛
    因、甲基安非他命多次，顯係出於反覆、延續施用之單一行
    為決意至明，從而在行為概念上，應評價認均係包括一罪之
    集合犯。被告所犯上開二罪，犯意各別，行為互殊，方法有
    異，所犯構成要件不同，應分論併罰。被告曾因違反肅清煙
    毒條例案件，經本院86年度訴字第994 號判決判處有期徒刑
    3 年6 月、1 年2 月，應執行有期徒刑4 年5 月確定，於90
    年5 月9 日假釋付保護管束出監，嗣因撤銷假釋，應執行殘
    刑2 年2 月1 日；又曾因違反毒品危害防制條例案件，經台
    灣高等法院91年度訴字第716 號、本院92年度易字第1428號
    判決判處有期徒刑8 月、10月確定，經本院92年度聲字第27
    82號裁定定應執行刑有期徒刑1 年4 月，經與上開殘刑接續
    執行合併計算假釋期間，於95年5 月26日假釋付保護管束期
    滿執行完畢，有臺灣高等法院被告前案紀錄表在卷可稽，其
    受有期徒刑執行完畢後，於5 年以內再故意犯本件有期徒刑
    以上之罪，為累犯，應依刑法第47條第1 項之規定加重其刑
    。爰審酌被告前因毒品危害防制條例案件，經強制戒治及刑
    之宣告、執行，竟仍未能徹底戒絕毒品，為警查獲時仍持有
    海洛因2 包、殘留海洛因之香菸1 支、吸管1 只、甲基安非
    他命1 包等物，顯見其無戒毒悔改之意，惟念其犯後坦承犯
    行，又其施用毒品僅自戕一己之身體健康，尚未對他人造成
    危害等一切情狀，量處如主文所示之刑，並依刑法第51條第
    5 款之規定，定其應執行刑。扣案之海洛因2 包、甲基安非
    他命1 包，分別係第一級、第二級毒品；殘留海洛因之香菸
    1 支、塑膠吸管1 只，因與殘留之海洛因無法析離，應將之
    整體視為毒品，均應依毒品危害防制條例第18條第1 項前段
    之規定，宣告沒收銷燬。扣案之盛裝上開海洛因之包裝袋2
    只，因已經法務部調查局就之與盛裝之第一級毒品海洛因分
    別鑑析其重量，應可視為與第一級毒品分離之物，然該包裝
    袋，係被告為施用毒品時用以保存且便於攜帶毒品之用。另
    扣案海洛因15包、甲基安非他命5 包、分裝吸管1 只、分裝
    袋7 只、黑色夾鏈袋1 只及行動電話1 具等物，因與本件施
    用毒品犯行無關，且係另案被告李淑鍾所有，業據被告乙○
    ○供陳明確，爰不另為沒收之諭知，附此敘明。
五、臺灣高雄地方法院檢察署96年度毒偵字第1494、1583號移送
    併辦部分，分別與起訴部分為實質上一罪之集合犯關係，檢
    察官就犯罪事實一部起訴，依刑事訴訟法第267 條規定，其
    效力及於全部，法院自有權一併審理，附此敘明。
據上論斷，應依刑事訴訟法第273 條之1 第1 項、第299 條第1
項前段，毒品危害防制條例第10條第1 項、第2 項、第18條第1
項，刑法第11條、第47條第1 項、第38條第1 項第2 款、第51條
第5 款、第9款，判決如主文。
本案經檢察官甲○○到庭執行職務。
中　　華　　民　　國　　96　　年　　3 　　月　　30　　日
                  刑事第一庭    法　官  陳宛榆
以上正本證明與原本無異。
如不服本判決，應於判決送達後10日內，向本院提出上訴狀。
                                書記官  劉甄庭
中　　華　　民　　國　　96　　年　　3 　　月　　30　　日
附錄本判決論罪之法條
毒品危害防制條例第10條
施用第一級毒品者，處 6 月以上 5 年以下有期徒刑。
施用第二級毒品者，處 3 年以下有期徒刑。
